臺灣高等法院刑事裁定　　　　　　　　 93年度毒抗字第478號
抗　告　人　臺灣板橋地方法院檢察署檢察官
被　　　告　甲○○
上列抗告人因被告違反毒品危害防制條例案件，不服台灣板橋地
方法院中華民國93年10月22日第一審裁定（93年毒聲字第1678號
），提起抗告，本院裁定如下：
    主  文
抗告駁回。
    理  由
一、原裁定略以：被告甲○○因施用第2級毒品安非他命之犯行
    ，經台灣板橋地方法院於民國89年4月13日以89年度毒聲字
    第244 5號裁定送勒戒處所觀察勒戒確定，因被告未到案執
    行，經通緝在案，迄今已逾4年仍未執行等情，固有本院被
    告全國前案紀錄表、本院被告全國通緝紀錄表、台灣板橋地
    方法院89年度毒聲字第2445號裁定、台灣板橋地方法院檢察
    署89年度毒偵字第3021號聲請書附卷可憑；惟按毒品危害防
    制條例所規定之觀察、勒戒處分，其立法意旨在幫助施用毒
    品者戒毒，性質非為懲戒行為人，而係為消滅受處分人再次
    施用毒品之危險性，目的係在戒除行為人施用毒品身癮及心
    癮之措施。被告於上開施用毒品後，近4年間均未再查獲有
    任何施用毒品之行為，有本院被告全國前案記錄表在卷可稽
    ，顯見並無明確事實足認被告仍存有對毒品之依賴，依前揭
    觀察勒戒之立法意旨及目的，是否仍需對被告施以觀察勒戒
    等治療之保安處分，已非無疑，況觀察勒戒係導入一療程觀
    念，針對受處分人將來之危險所為預防、矯治措施之保安處
    分，以達教化與治療之目的，且以行為人具有危險性格為前
    提，而被告除於近4年來未再查獲有施用毒品之行為外，遍
    閱全聲請案卷，亦無證據足資證明被告尚有須施以預防矯治
    之毒癮治療，而有再令入觀察處所執行觀察勒戒之必要。從
    而原審認檢察官之聲請為無理由，應予駁回。
二、抗告意旨略以：刑法第99條規定，保安處分自應執行之日起
    經過3年未執行者，非得法院許可不得執行之，揆其立法意
    旨，乃因時逾3年，情事多所變動，受處分人是否已悛悔有
    據，有無執行原處分之原因，自有加以調查之必要。是其審
    酌重點，應在受處分人是否已因悛悔有據而無再予執行處分
    之必要，惟毒品危害防制條例第20條之觀察勒戒處分，除對
    施用毒品之人提供心因戒斷之治療措施外，同時寓有類似刑
    事訴訟法第203條第3項之留置鑑定性質，藉以判斷受處分人
    有無繼續施用之傾向。本件被告經裁定應受觀察勒戒後，因
    被告逃逸迄今尚未緝獲，而未能即時執行觀察勒戒，其雖於
    臺灣板橋地方法院裁定後迄今，並未再因涉嫌施用毒品行為
    ，為警查獲之相關紀錄，尚難僅以被告於逃匿4年期間未被
    再查獲施用毒品行為，即認被告已無對毒品依賴而確無繼續
    施用毒品傾向。原裁定僅以被告未再遭警查獲任何施用毒品
    行為為由，遽認已無執行觀察勒戒之必要，尚嫌速斷。
三、經查：
（一）、按刑法第86條至第91條之保安處分，自應執行之日起經
        過3年未執行者，非得法院許可不得執行之，刑法第99
        條定有明文。又按刑法第99條之規定與刑罰時效之制度
        雖相近似，然其性質不同，保安處分自應執行之日超逾
        3年並不因時間之經過而歸諸消滅，惟在執行之際，須
        以先經法院許可之程序為條件。其准駁與否之標準，當
        以有無再予執行保安處分之必要為斷，前司法行政部（
        54）臺函刑（5）字第4471號函參照。由該函可知，法
        院審酌具體情況，而作執行與否之裁定，乃法院之職權
        。
（二）、又毒品危害防制條例關於觀察勒戒之規定，其立法意旨
        在幫助施用毒品者戒毒，性質非屬懲戒行為人，而係保
        安處分，目的係在戒除行為人施用毒品身癮及心癮之措
        施。查被告於前開施用毒品後，近4年間均未再查獲有
        任何施用毒品之行為，依前揭觀察勒戒之立法意旨及目
        的，是否仍需對被告施以觀察勒戒等治療之保安處分，
        已非無疑。
（三）、檢察官執前述理由，認被告於法院裁定應送勒戒處所執
        行觀察、勒戒後，經傳均未到庭，顯無意戒斷毒癮，係
        畏罪而逃匿，參酌毒品施用之高再犯率，認被告對毒品
        仍有依賴可能，應送勒戒處所觀察勒戒。惟並未提出提
        出被告確有實施觀察勒戒必要之其他事證，尚難作為是
        否有再予執行保安處分必要之認定標準。本件抗告，並
        無理由，應予駁回。
四、爰依刑事訴訟法第412條，裁定如主文。
中　　華　　民　　國　　94　　年　　5 　　月　　17　　日
　　　　　　　　　刑事第十六庭  審判長法　官  曾德水
　　　　　　　　　　　　　　　      　法  官  杜惠錦
　　　　　　　　　　　　　　　　　　  法  官  廖紋妤
以上正本證明與原本無異。
不得再抗告。
                                      書記官  王增華
中　　華　　民　　國　　94　　年　　5 　　月　　18　　日
